【裁判字號】    98,訴,28
【裁判日期】    990607
【裁判案由】    妨害性自主罪等
【裁判全文】
臺灣澎湖地方法院刑事判決                98年度訴字第28號
公  訴  人  臺灣澎湖地方法院檢察署檢察官
被      告  乙○○
選任辯護人  魯惠良律師
上列被告因妨害性自主罪等案件，經檢察官提起公訴（98年度偵
字第330號），本院判決如下：
    主    文
乙○○犯無故侵入他人住宅罪，處有期徒刑參月。又犯乘機猥褻
罪，處有期徒刑拾月。應執行有期徒刑壹年。
    事    實
一、乙○○係代號0000甲0000號女子（下稱A女，姓名、年籍詳卷
    ）之鄰居，明知A女對語言理解、口語表達及對外界事物之
    判斷、認知及應對等能力均較一般人低下，為身心障礙人士
    。其竟於民國98年4月25日7時至8時間之某時，經過A女位於
    澎湖縣白沙鄉赤崁村住處（詳細地址詳卷），見A女獨自在
    家，認有機可趁，無故侵入A女住處，另基於乘機猥褻之犯
    意，利用A女因身心障礙而不知抗拒之機會，引誘A女至住處
    2 樓房間，脫去A女衣褲，撫摸A女下體，復脫去自己褲子，
    當A女面前自慰直至射精，以此方式為滿足性慾，並給予A女
    新臺幣（下同）300元，自以為充作猥褻行為之對價。嗣因A
    女鄰居發覺有異，報警處理，經警在A女住處尋獲藏匿1樓廁
    所內之乙○○，並扣得2樓房間內使用過之衛生紙團，始悉
    上情。
二、案經代號0000甲0000B之女子（即A女之女兒)訴由澎湖縣政府
    警察局白沙分局報請臺灣澎湖地方法院檢察署檢察官偵查起
    訴。
    理    由
一、按被告以外之人於審判外之陳述雖不符刑事訴訟法第159條
    之1至之4等條文之規定，而經當事人於審判程序同意作為證
    據，法院審酌該言詞陳述或書面陳述作成時之情況，認為適
    當者，亦得為證據；當事人、代理人或辯護人於法院調查證
    據時，知有刑事訴訟法第159條第1項不得為證據之情形，而
    未於言詞辯論終結前聲明異議者，視為有前項之同意，刑事
    訴訟法第159條之5定有明文。又被告以外之人於偵查中向檢
    察官所為陳述，除顯有不可信之情況者外，得為證據，刑事
    訴訟法第159條之1第2項亦定有明文。本件證人A女、丁○○
    、楊素貞、丙○○、戊○○等人於警訊、偵查中之陳述，其
    性質雖屬傳聞證據，惟並無符合刑事訴訟法第159條之1至之
    4等前四條之情形，且上開筆錄於本院審理時經予以提示並
    告以要旨，各經檢察官及被告、辯護人表示意見，當事人均
    未於言詞辯論終結前對該等筆錄內容異議，且無證據顯示檢
    察官在偵查時有不法取供之情形，復查無顯不可信之情況，
    依上開說明，上開證人於警訊、偵查中之陳述，均有證據能
    力。
二、被告乙○○固承認於前述時間進入A女住處，惟矢口否認有
    上開犯行，辯稱：伊騎車經過A女住處，A女向伊招手，伊就
    進去A女住處，A女用手指比3，伊就給A女300元…A女帶伊上
    2 樓房間，自己把衣服脫光坐在床上，伊就站在床旁邊看A
    女全裸的身體，有撫摸A女下體1、2分鐘，當A女的面手淫至
    射精，再以衛生紙擦拭…穿好衣服到1樓後，有人敲門，A女
    叫伊躲進廁所，伊就待在廁所，直到警察敲廁所的門才出去
    …A女是自願脫衣服給伊看，並無乘機猥褻云云；辯護人則
    稱：被害人A女平常獨居，可以自理生活，又生過小孩，對
    於男女關係有充分認識，係為金錢而與被告為上開行為，並
    非不能抗拒或不知抗拒云云。經查：
  (一)被告與A女係鄰居關係，被告於98年4月25日7時至8時間之某
    時，進入A女住處，並至A女住處2樓房間，撫摸未著衣物之A
    女之下體，復脫去自己褲子，當A女面前自慰直至射精，並
    以衛生紙擦拭下體，紙團丟棄在垃圾桶，另給予A女300元；
    又在2樓房間查扣之衛生紙團，經送驗後，研判混有被告精
    液及A女DNA；本件係鄰居丁○○受丙○○、楊素貞等人通知
    而報案，員警戊○○到場時，查獲藏匿於A女住處1樓廁所之
    被告等事實，為被告所不爭執（本院卷第20頁），核與證人
    丁○○、丙○○、楊素貞、戊○○所述情節相符，並有內政
    部警政署刑事警察局鑑驗書及回函（偵查卷第33頁、本院卷
    第28頁），及扣案之300元足資佐證。上開事實，堪以認定
    。
  (二)辯護人雖稱A女僅有語言障礙，心智正常，並無缺陷云云。
    惟行政院衛生署澎湖醫院函覆之A女心理衡鑑資料略以：「
    個案為59歲女性，未曾就學不識字，穿著拖鞋，難以使用口
    語溝通，但可用簡單手勢與人互動…看似想表達想法，但口
    說方式伴隨手勢比劃動作，仍難以使人理解…作業智商為63
    分，無法推測全智商…寫自己名字筆劃缺漏、錯誤，繪點精
    細度不足，推論認知功能不佳…推估個案智能狀態較屬輕度
    智能不足」（本院卷第108頁）；證人即鄰居丁○○證稱：A
    女常常拿人家的東西，分不清好壞是非，以前會自己去商店
    亂拿東西，她先生再去付錢；證人代號0000甲0000B之女子（
    即A女之女兒）證稱：A女可以簡單自理生活，但食物壞掉沒
    辦法分辨，還繼續吃…有時會拿別人的東西，但她不知道這
    樣是不對的等語；又本院當庭勘驗婦幼隊員警訊問A女時所
    製作之錄音光碟，女警需重複詢問，並搭配手勢，被害人A
    女始能回應部分問題，有勘驗筆錄在卷可佐（本院卷第
    35甲61頁）。綜合上述情狀，被害人A女僅可簡單自理生活，
    無法分辨食物品質，對所有權並無認識，且對於一般詢問，
    須一再重複問題並搭配手勢，始能針對部分問題作答之行為
    表現，堪認A女心智有所缺陷，遑論對於自己性自主權之維
    護有所理解，其對於非其願意之對象所為之身體觸摸等要求
    ，自難知所抗拒。而被告與A女係鄰居關係，並陳稱3、4年
    前即與A 女有所接觸（警詢卷第4頁），當可輕易察覺A女心
    智有所缺陷。
  (三)被告雖辯稱：係A女向伊招手要伊進去，伊才進去A女住處，
    以前就知道A女會以脫衣褲，供人觀看身體之方式賺錢，A女
    手指頭比3，就先給A女300元云云。然本院基於下述事證，
    認A女並未邀請被告入內，係被告自行無故進入A女之住宅：
  1.婦幼隊員警詢問A女，被告進入其住處有無敲門時，A女搖手
    並搖頭，並比出正在吃飯、拍胸口、表示嚇一跳之心臟跳出
    來動作，有訊問光碟及勘驗筆錄可稽（本院卷第39甲41頁）
    ，堪認A女並未同意被告進入A女住處。
  2.被告雖辯稱係被害人欲賺取300元，引誘其入內云云，然查
    被告於警詢中陳稱：是A女脫衣給伊看，穿好衣服以後拿給
    她300元（警詢卷第2頁）；於偵查中改稱：被害人要伊上2
    樓房間，給伊300元後，被害人脫掉衣服（偵查卷第36頁）
    ；又於本院訊問時改稱：伊進去A女住處，A女用手指頭比3
    ，伊就給A女300元，A女帶伊上2樓房間。被告對於何時給予
    A女300元之時點，前後所述不一，自有可疑，則其所稱A女
    主動要求300元，脫衣服供被告觀看身體之說詞，並不可信
    。
  3.又被告於警詢中陳稱：因為伊懷疑A女偷拿伊1萬元，所以去
    A女住處跟她要（警詢卷第4頁）；於本院訊問時陳稱：A女
    常常叫人家進去，以賺取300、200元，A女向伊招手，伊就
    知道A女想賺300元，所以才進去（本院卷第20頁）；而證人
    即到場處理員警戊○○於本院審理時證稱：伊在廁所找到被
    告時，被告說他來借廁所（本院卷第88頁）；證人即當天報
    警，陪同員警進入A女住處之丁○○證稱：被告被質問何以
    在A女住處廁所時，先是說看A女可憐，要拿錢給A女花，隔2
    分鐘又說要借廁所，又隔了幾分鐘，說被害人偷他的錢（本
    院卷第95頁）等語。被告對於進入A女住處之動機，前後所
    述情節不一，顯然有不可告人之處，意欲隱瞞。是故，被告
    所辯上述原因及過程，皆難以採信，其進入A女住處，並無
    正當理由。
  (四)又公訴人雖認被告以陰莖插入A女陰道之方式，對A女性交得
    逞，涉犯乘機性交罪嫌云云。惟查：
  1.按事實之認定，應憑證據，如未能發現相當證據，或證據不
    足以證明，自不能以推測或擬制之方法，以為裁判基礎；又
    認定不利於被告之事實，須依積極證據，苟積極證據不足為
    不利於被告事實之認定時，即應為有利於被告之認定，更不
    必有何有利之證據；又刑事訴訟上證明之資料，無論其為直
    接或間接證據，均須達於通常一般之人均不致有所懷疑，而
    得確信其為真實之程度，始得據為有罪之認定，若其關於被
    告是否犯罪之證明未能達此程度，而有合理性懷疑之存在，
    致使無從形成有罪之確信，根據「罪證有疑，利於被告」之
    證據法則，即不得遽為不利被告之認定，有最高法院40年台
    上字第86號、30年上字第816號、76年台上字第4986號判例
    意旨可資參照。
  2.本院斟酌下述情狀，認本件尚無證據證明被告與被害人A女
    發生性交行為：A女當天所穿著之內褲、陰道棉棒、陰道
    抹片，經檢測後，皆未發現精子細胞，以男性Y染色體DNA定
    量結果，亦未檢出DNA量，有內政部警政署刑事警察局鑑驗
    書（偵查卷第33頁）。被害人A女雖於婦幼隊員警詢問時
    ，掀開粉紅娃娃的裙子，指著粉紅娃娃的下體；並於員警拿
    著藍色娃娃，指藍色娃娃下體，詢問A女有無碰觸到粉紅娃
    娃下體時，表示點頭，然A女是否確實瞭解問題意涵，已堪
    存疑，縱使理解，亦僅能證明被告及A女下體有所碰觸，並
    不能證明已達到陰莖進入陰道之性交行為之程度。扣案之
    衛生紙團，雖混有A女DNA及被告精液，然此有可能係同一衛
    生紙團先後由被告、A女使用，或分別由被告、A女使用之不
    同衛生紙團，置放在同一垃圾桶時，互相沾染造成，仍不能
    證明被告與被害人有性交行為。本件公訴人既未能舉證被告
    與被害人性交，本院依前開說明，依罪疑惟輕之法理，爰以
    被告係對被害人乘機猥褻，較有利於被告之事實加以認定。
  (五)綜上所述，本件事證明確，被告無故侵入他人住宅、乘機猥
    褻等犯行，洵堪認定，應予依法論科。
三、核被告乙○○所為，係犯刑法第306條第1項之無故侵入他人
    住宅罪，同法第225條第2項之乘機猥褻罪。公訴人雖認被告
    係構成乘機性交罪名，尚有誤會，已如前述，惟其基本事實
    同一，爰變更檢察官起訴法條予以審理。爰審酌被告利用被
    害人A女身心障礙，易於控制，無故侵入A女住宅，予以猥褻
    ，犯後又空言否認犯行，圖卸刑責，難認有悔意，且未賠償
    被害人A女任何款項等一切情狀，分別量處如主文所示之刑
    ，並定其應執行刑。
據上論結，應依刑事訴訟法第299條第1項前段、第300條，刑法
第306條第1項、第225條第2項、第51條第5款，刑法施行法第1條
之1，判決如主文。
本案經檢察官陳頤安到庭執行職務。
中    華    民    國    99    年    6     月    7    日
                 刑事庭  審判長 法  官  管安露
                                法  官  陳順輝  
                                法  官  李宛玲
                                
以上正本證明與原本無異。
如不服本判決應於收受判決後10日內向本院提出上訴書狀，並應
敘述具體理由；其未敘述上訴理由者，應於上訴期間屆滿後20日
內向本院補提理由書（均須按他造當事人之人數附繕本）「切勿
逕送上級法院」。
中    華    民    國    99    年    6     月    7    日

                                書記官  莊茹茵
附錄本件判決論罪科刑法條：
刑法第306條：
無故侵入他人住宅、建築物或附連圍繞之土地或船艦者，處1年
以下有期徒刑、拘役或3百元以下罰金。
無故隱匿其內，或受退去之要求而仍留滯者，亦同。
刑法第225條：
對於男女利用其精神、身體障礙、心智缺陷或其他相類之情形，
不能或不知抗拒而為性交者，處3年以上10年以下有期徒刑。
對於男女利用其精神、身體障礙、心智缺陷或其他相類之情形，
不能或不知抗拒而為猥褻之行為者，處6月以上5年以下有期徒刑
。
第1項之未遂犯罰之。

司法院資訊處製作；財團法人民間司法改革基金會備份。
